【裁判字號】    99,交簡上,103
【裁判日期】    990531
【裁判案由】    過失傷害
【裁判全文】
臺灣高雄地方法院刑事判決           99年度交簡上字第103號
上  訴  人  臺灣高雄地方法院檢察署檢察官
被      告  甲○○
上列上訴人因被告所犯過失傷害案件，不服本院高雄簡易庭中華
民國99年3 月18日98年度審交簡字第4761號第一審刑事簡易判決
（聲請簡易判決處刑案號：98年度調偵字第1162號），提起上訴
，本院管轄之第二審合議庭判決如下：
    主  文
上訴駁回。
    事實及理由
一、證據能力部分：
    按被告以外之人於審判外之陳述，雖不符合刑事訴訟法第15
    9 條之1 至第159 條之4 之規定，但經當事人於審判程序同
    意作為證據，法院審酌該言詞陳述或書面陳述作成時之情況
    ，認為適當者，亦得為證據。當事人、代理人或辯護人於法
    院調查證據時，知有第159 條第1 項不得為證據之情形，而
    未於言詞辯論終結前聲明異議者，視為有前項之同意，刑事
    訴訟法第159 條第1 項及第159 條之5 分別定有明文。查本
    判決下列所引用之各該被告以外之人於審判外之陳述，雖均
    屬傳聞證據，惟均經當事人於法院準備程序及審判期日中表
    示無意見，而不予爭執，且迄至言詞辯論終結前亦未再聲明
    異議，本院審酌此等證據資料製作時之情況，尚無違法不當
    及證明力明顯過低之瑕疵，亦認為以之作為證據應屬適當，
    故揆諸前開規定，應認前揭證據資料均例外有證據能力。
二、本案經本院審理結果，認原審判決認事用法及量刑均無不當
    ，應予維持，並引用原審判決書所載之事實、證據及理由。
三、上訴人上訴意旨略以：被告甲○○於本件車禍發生後，因當
    時人車眾多，其不得不停留於現場，且若被告逃離現場，則
    可依刑法第185 條之4 之肇事逃逸罪起訴，故被告並非出於
    自願停留在現場，應不符合自首要件，且告訴人乙○○因本
    件車禍造成其家庭沈重負擔，其並因轉化症而轉至身心科，
    而被告犯罪後迄今尚未與告訴人和解，犯罪後態度不佳，原
    審僅輕判有期徒刑3 月，顯屬不公，爰請求撤銷原判決，並
    從重量刑等語。
四、按對於未發覺之罪自首而受裁判者，得減輕其刑，刑法第62
    條前段定有明文。又自首祇以在犯罪未發覺前，自行申告其
    犯罪事實於該管公務員，而受法律上之裁判為要件，且不問
    動機如何，亦不以犯罪後即時投案為要件，最高法院24年上
    字第1162號、29年上字第3430號著有判例。查本件被告於肇
    事後，尚未被有偵查權限之該管機關發覺其姓名及犯罪事實
    前，經警到場處理時，當場承認其為肇事人而接受裁判之事
    實，有卷附之高雄市○○○○○道路交通事故肇事人自首情
    形紀錄表1 紙可查，縱然上訴人僅憑其主觀上臆測而認為被
    告停留於現場並非出於自願，惟依上開規定及判例要旨，被
    告仍合於自首要件無誤。至於被告當時若逃離現場，固會受
    到司法機關依刑法第185 條之4 所定肇事逃逸罪予以訴追，
    此亦與被告是否符合自首要件無關。原審於受理本案後，依
    憑卷內資料，認定被告符合自首要件，且裁量後，認為適宜
    依刑法第62條前段規定減輕其刑，核屬原審量刑職權之適法
    行使，並無違誤。是上訴意旨以被告不符合自首要件為由提
    起上訴，容有誤會。另上訴意旨稱告訴人現因轉化症而轉至
    身心科治療，疑似為重傷害，並提出高雄榮民總醫院診斷證
    明書1 紙為佐。而上開診斷證明書固記載告訴人之病狀為全
    身抖動，診斷結果為心因性顫抖、疑似轉化症，此是否即為
    刑法第10條第4 項所稱之重傷害，已有疑問，且告訴人因本
    件車禍所受傷勢為胝骨及尾骨骨折、左肩部挫傷、雙側膝挫
    傷及軀幹多處挫傷等，依卷內證據資料，尚無從證明告訴人
    事後因有心因性顫抖、疑似轉化症等症狀與其前所受傷勢有
    相當因果關係，是上訴人此部分上訴意旨難認有理由。
五、次按量刑輕重，係屬事實審法院得依職權自由裁量之事項，
    苟已斟酌刑法第57條所定各款所列情狀而未逾越法定刑度，
    亦未濫用其權限，即不得任意指摘為違法，此有最高法院72
    年台上字第6696號、75年台上字第7033號判例意旨可資參照
    。是以，法官量刑時，如無裁量逾越或裁量濫用之明顯違法
    情事，自不得擅加指摘其違法或不當。
六、本件被告犯罪事證既屬明確，原審依刑事訴訟法第449 條第
    1 項前段、第3 項，刑法第284 條第1 項前段、第62條前段
    以及道路交通管理處罰條例第86條第1 項等規定，並審酌被
    告因違規左轉肇事，致告訴人受有原審判決書所載之傷勢，
    過失情節非輕，所為實不足取，惟念其坦承犯行，又除於民
    國76年間曾有違反票據法之前科外，別無其他犯罪紀錄，素
    行非差，且被告雖未與告訴人達成和解，然係因兩造對和解
    金額仍有歧異，並非被告拒不賠償等一切情狀，量處如主文
    所示之刑，併依刑法第41條第1 項前段、刑法施行法第1 條
    之1 等規定，諭知以新臺幣1 千元折算1 日之易科罰金折算
    標準，其認事用法核無違誤，量刑亦屬妥適。上訴人上訴意
    旨以被告不符合自首要件，告訴人所受傷害鉅大，且量刑過
    輕為由提起上訴，請求從重量刑等語，依上開法條、判例意
    旨及說明，為無理由，應予駁回。另本件論罪科刑法條應為
    刑法第284 條第1 項，惟原審判決所載附錄本案論罪科刑法
    條竟為刑法第185 條之3 ，顯係誤載，應更正為刑法第284
    條第1 項，附此說明。
七、末按第二審判決書，得引用第一審判決書所記載之事實、證
    據及理由，對案情重要事項第一審未予論述，或於第二審提
    出有利於被告之證據或辯解不予採納者，應補充記載其理由
    ，刑事訴訟法第373 條定有明文，併此敘明。
據上論斷，應依刑事訴訟法第455 條之1 第1 項、第3 項、第36
8 條、第373 條，判決如主文。
本案經檢察官王清海到庭執行職務。
中    華    民    國    99    年    5     月    31    日
                       交通法庭  審判長法  官  李東柏
                                       法  官  周佳佩
                                       法  官  陳芸珮
以上正本證明與原本無異。
不得上訴。
中    華    民    國    99    年    5     月    31    日
                                       書記官  蔡淑貞

司法院資訊處製作；財團法人民間司法改革基金會備份。
